【裁判字號】    88,訴,1032
【裁判日期】    891219
【裁判案由】    拆屋交地
【裁判全文】
臺灣彰化地方法院民事判決  八十八年度訴字第一０三二號
    原      告    Ｄ○
                  Ｅ○
    右二人共同
    訴訟代理人    黃精良律師  住彰化縣員林鎮○○○路九四號
    複代  理  人  天○○      .
    被      告    丑○○      .
                  庚○○      .
                  戊○○      .
                  丙○○      .
                  乙○○      .
                  己○○      .
                  酉○○      .
                  申○○      .
                  午○○      .
                  甲○○      .
                  寅○○      .
                  戌○○○    .
                  巳○○      住台北市○○區○○里○○路二０九巷八弄十號
                  壬○○      住台北市○○區○○里○○街二二巷六號三樓
                  亥○○○    住台北市○○區○○里○○路○段一一七巷十二號
                  辰○○      .
                  未○○      .
                  癸○○      .
                  丁○○      .
                  卯○○      .
                  辛○○      .
                  子○○      .
                  玄○        .
                  宇○○      .
                  Ａ○○      .
                  地○○      .
                  Ｂ○○      .
                  黃○○      .
                  Ｃ○○      .
                  宙○○      .
右當事人間請求拆屋交地事件，本院判決如左：
    主      文
被告等應將坐落彰化縣溪湖鎮○○段九四七地號土地內如附圖所示Ａ部分面積０．０
０四一公頃、Ｂ部分面積０．００三八公頃、Ｃ部分面積０．００三九公頃公頃之木
造房屋拆除，並將該部分土地交還原告等。
被告戊○○、己○○、巫壁娟、午○○、甲○○、丑○○、寅○○、酉○○、庚○○
、戌○○○、玄○、宇○○、Ａ○○、地○○、Ｂ○○、黃○○、Ｃ○○、宙○○、
巳○○、壬○○、亥○○○等應將坐落同右地號土地內如附圖所示Ｇ部分面積０．０
００二公頃之磚造所、Ｈ部分面積０．００五七公頃之無頂磚造屋、Ｊ部分面積０
．０００一公頃之磚造牆、Ｌ部分面積０．００二七公頃之磚造屋拆除，並將該部分
土地交還原告等。
被告戊○○、己○○、巫壁娟、午○○、甲○○、丑○○、寅○○、酉○○、庚○○
、戌○○○、玄○、宇○○、Ａ○○、地○○、Ｂ○○、黃○○、Ｃ○○、宙○○、
巳○○、壬○○、亥○○○等應將坐落同右地號土地內如附圖所示Ｄ部分面積０．０
０一七公頃、Ｅ部分面積０．００五九公頃、Ｆ部分面積０．００二四公頃、Ｉ部分
面積０．００一四公頃、Ｋ部分面積０．００二一公頃之土地交還原告等。
訴訟費用由被告依附表所示之比例負擔。
    事      實
甲、原告方面：
    一、聲明：判決如主文所示。
    二、陳述：
    (一)查坐落彰化縣溪湖鎮○○段九四七地號土地係原告等共有，系土地是巫長順
    於民國三十八年間向原告之先父劉印承租建屋經營碾米廠，巫長順於民國六十四
    年九月四日死亡，經查其繼承人為被告戊○○、己○○、巫壁娟、午○○、甲○○、巫明鍾、寅○○、酉○○、庚○○、戌○○○、楊巫淑媛、巳○○、壬○○
    、亥○○○；嗣楊巫淑媛於八十九年二月六日死亡，其繼承人為被告玄○、宇○○、楊振宇、地○○、Ｂ○○、黃○○、Ｃ○○、宙○○等人。系爭建物至民國
    四十六年巫長順讓與其子巫文經營米廠，至民國五十六年間戊○○又將係爭建物
    借予被告丙○○即巫士之次子經營米廠，巫士及丙○○與原告及原告之父劉印間
    並無租地建屋之租賃關係存在（請參閱巫士及丙○○在台灣高等法院台中分院七
    十三年上字第五二一審判卷第25、26頁之上訴理由狀）。
    (二)被告即巫長順之子巫文忠在台中高分院受命法官問伊你有無在系爭地上建屋
    ，伊即答稱是我父親巫長順建的，法官又提示附圖ＥＦＧ部分是何人在的，伊亦
    稱這是我父巫長順建的（二審卷一五八頁），ＥＦＧ部分即目前成果圖所示磚造
    部分，ＥＦＧ部分之納稅義務人名義即是巫文忠，巫文忠又將納稅義務人名義變
    更為巫士之子乙○○之名義，請參閱該案卷向稅捐機關調取之房屋稅籍登記表所
    載巫文忠改為乙○○即明，足見系爭土地所丈測之房屋均為巫長順所建，至於該
    案附圖所示ＡＢＣＤ部分之建物原始建築人為巫長順，當時之建材為地基水泥、
    牆壁竹灰、支柱竹屋蓋，竹門窗玻璃房屋長十公尺寬九點五公尺，至納稅義務人
    變為巫士時，已變為樑柱及主墻竹造、屋頂瓦、門窗木、牆面灰、地坪水泥屋長
    十點四公尺、寬八點六公尺，是五十七年一月一日建造，此請參閱該案卷內所調
    取之稅籍資料可證。由此可見該部分之建物原始建築人為巫長順，至於巫士充其
    量亦不過在原地加以稍加修繕而已、查納稅義務人只是稅捐機關作為課稅之依據
    ，並不能作為認定所有權人之證據（最高法院五十七年台上字第一三四一號判決
    要旨）。最高法院四十三年台上字第一三０六號判例要旨「訴訟標的之法律關係
    ，於確定之終局判決中經裁判者，當事人之一造以該確定判決之結果為基礎，於
    新訴訟用作政擊防禦方法時，他造應受其既判力之拘束，不得以該確定判決言詞
    辯論終結前，所提出或得提出而未提出之其他攻擊防禦方法為與該確定判決意旨
    相反之主張，此就民事訴訟法第三百九十九條第一項規定之趣旨觀之甚明。」，
    原告與被告丙○○及巫士間在前案請求拆屋交地事件乙案既經終局判決認定係爭
    建物之原始建築人為巫長順，而非巫士及其子丙○○所建，唯查巫士確有在如附
    圖所示ＡＢＣ部分之建物修繕，則ＡＢＣ部之建物自屬巫長順及巫士所共有，巫
    士於民國八十六年六月三日死亡，經查其繼承人巫黃珠（已死亡）、辰○○、未
    ○○、癸○○、乙○○、丙○○、丁○○、卯○○、辛○○、子○○等人。查最
    高法院八十五年台上字第二一０八號判決要旨「土地之租賃契約以承租人自行建
    築房屋而使用之為其目的者，非有相當不之期限不能達其目的，故當事人雖未明
    定租賃之期限，依契約之目的探求當事人之真意，亦應解為定有租至房屋不堪使
    用時為止之期限，惟應受民法第四百四十九條第一項之限制而已。最高法院三十
    年渝上字第三一一號著有判例。依上開判例意旨，訂有書面之租地建屋契約而未
    明定租賃期限者，其租賃期間應至房屋不堪使用時為止。但應受民法第四百四十
    九條一項租賃期限不得逾二十年之限制。二十年期滿，若有民法第四百五十一條
    規定情形，應視為不定期限繼續契約，至房屋不堪使時始消滅，自不符言。」係
    爭建物既己不堪使用，則原告自可以本訴狀向被告等表示終止租約，並依租賃物
    返還請求權及所有權返還請求權請求被告等拆除建物，爰訴請判決如聲明所示。
    (三)不願出賣系爭土地，亦不願補償，因被告均已遲延付租金。
    (四)原告等於前案拆屋交地事求件請求之彰化縣溪湖鎮○○○○段第五六五之三
    七地號、第五六五之三八地號、第五六五之三０地號、第五七五之地號、第五七
    五之一一地號、第五七四之七０號己合併於同段第五六五之九地號（重測之地號
    ），重測後改為彰化縣溪湖鎮○○段第九四七地號（即系爭土地），而原告等於
    前案請求之彰化縣溪湖鎮○○○段四塊厝小段第五六五之一一地號、第五六五之
    三一地號及第五七四之三地號土地則做道路用地，特此陳明。
三、證據：提出地籍圖謄本一件、土地登記簿謄本一二件、繼承系統表四件、戶籍謄
    本三十八件、上訴理由狀影本一件、土地分割詳細表一件為証，並聲請調閱本院
    七十二年訴字第二三四五號民事卷宗（含台灣高等法院台中分院七十三年上字第
    五三號卷宗最高法院七十四年度台上字第一八七二號卷宗）及勘驗現測及測量。
乙、被告方面：
    一、被告戊○○、丙○○、乙○○、辛○○部分：
甲、程序方面：
乙、得心證之理由：
丙、結論：
中      華      民      國    八十九    年     十二     月     十九     日
                                臺灣彰化地方法院民事第  庭
~B法      官  何志通
右正本證明與原本無異。
如不服本判決，應於判決送達後廿日之不變期間內，向本院提出上訴狀。
~B法院書記官  林文斌
中      華      民      國    八十九    年     十二     月     十九     日


司法院資訊處製作；財團法人民間司法改革基金會備份。
